【裁判字號】    98,交抗,1301
【裁判日期】    980522
【裁判案由】    違反道路交通管理處罰條例
【裁判全文】
臺灣高等法院交通事件裁定            98年度交抗字第1301號
抗  告  人
即受處分人  甲○○
上列抗告人因違反道路交通管理處罰條例案件，不服臺灣板橋地
方法院中華民國98年4 月16日所為裁定（98年度交聲字第549 號
），提起抗告，本院裁定如下：
    主  文
抗告駁回。
    理  由
一、抗告意旨略謂：本件其領取裁決書日期為98年1 月15日，98
    年1 月23日向原處分機關遞狀聲明異議，並未逾越20日之期
    間，其也沒有在法院98年4 月10日開庭時表示在台北縣樹林
    市○○路341 號12樓住處收到裁決書，而是98年1 月15日親
    向士林（73）郵局領取，其依法在規定時間內提出聲明，向
    原處分機關遞異議狀並沒逾20日，並於98年3 月24日補送異
    議聲明補充說明狀，內有詳細陳述，其於98年1 月23日提出
    異議，及98年3 月24日提出異議聲明補充說明狀，本件異議
    符合法律程式，請求依法判決云云。
二、按受處分人不服公路主管機關所為之處罰，得於接到裁決書
    之翌日起20日內，向管轄地方法院聲明異議；交通法庭認聲
    明異議不合法律上之程式或其異議權已經喪失者，應以裁定
    駁回之，道路交通管理處罰條例第87條第1 項及道路交通案
    件處理辦法第18條前段，分別定有明文。又「送達，於應受
    送達人之住居所、事務所或營業所為之；但在行政機關辦公
    處所或他處會晤應受送達人時，得於會晤處所為之。」「於
    應送達處所不獲會晤應受送達人時，得將文書付與有辨別事
    理能力之同居人、受僱人或應送達處所之接收郵件人員。」
    「送達，不能依前二條規定為之者，得將文書寄存送達地之
    地方自治或警察機關，並作送達通知書兩份，一份黏貼於應
    受送達人住居所、事務所、營業所或其就業處所門首，另一
    份交由鄰居轉交或置於該送達處所信箱或其他適當位置，以
    為送達。」「前項情形，由郵政機關為送達者，得將文書寄
    存於送達地之郵政機關。」，行政程序法第72條第1 項、第
    73條第1 項、第74條第1 項、第2 項分別規定明確。而依違
    反道路交通管理事件統一裁罰基準及處理細則第5 條規定，
    處理違反道路交通管理事件，有關文書送達之程序，依行政
    程序法之規定。另按寄存送達，自寄存之日起，經十日發生
    效力，民事訴訟法第138 條第2 項亦定有明文。
三、原裁定意旨略以：原處分機關於97年11月4 日由郵政機關將
    本件裁決書送達至受處分人位在臺北市○○區○街142 號住
    所，因郵政機關送達人員不獲會晤應受送達人即受處分人，
    亦無法將文書付與有辨別事理能力之同居人、受僱人或應送
    達處所之接收郵件人員，乃於同日寄存在士林（73）郵局，
    並作送達通知書2 份，1 份黏貼於應受送達人住所門首，另
    1 份置於該受送達處所信箱或其他適當位置，以為送達等情
    ，有原處分機關送達證書影本1 紙（見原審卷第15頁）在卷
    可稽，上開送達方式，核與行政程序法第72、73、74條規定
    之寄存送達程序相符。而受處分人設籍在上址，有卷附個人
    基本資料查詢表1 紙足佐，受處分人於原審調查時，並自承
    ：該址為其住所，亦是在該址（指其住所）收到裁決書，臺
    北縣樹林市○○路341 號12樓乃其胞妹之住處等語，是原處
    分機關向該址送達，核無不合。上開裁決書已合法寄存送達
    並生效力。受處分人遲至98年1 月23日始向原處分機關遞狀
    聲明異議，有聲明異議狀上之收文章戳日期存卷可證，受處
    分人之異議顯逾前揭20日之期間。是本件異議不合法律程式
    ，且無從補正，依法應予駁回。
四、經查，原處分機關前於97年11月4 日已由郵政機關將本件裁
    決書以寄存送達之方式送達於受處分人位在臺北市○○區○
    街142 號之住所，依前揭民事訴訟法第138 條第2 項之規定
    ，本件裁決書於97年11月14日即已發生送達效力，故受處分
    人之20日異議期間，係自97年11月15日起開始起算，而受處
    分人遲至98年1 月23日始向原處分機關提出異議，其聲明異
    議已經逾期，經本院審核無誤。原裁定依上開規定認受處分
    人異議逾期，據以駁回其之聲明異議，並無不合。受處分人
    以其領取裁決書日期為98年1 月15日，98年1 月23日向原處
    分機關遞狀聲明異議，並未逾越20日之期間為由，提起抗告
    ，為無理由，應予駁回。
據上論結，應依道路交通管理處罰條例第89條、道路交通案件處
理辦法第26條，刑事訴訟法第412 條，裁定如主文。
中    華    民    國    98    年    5     月    22    日
                  刑事第十五庭審判長法  官  吳昭瑩
                                    法  官  張傳栗
                                    法  官  李正紀
以上正本證明與原本無異。
不得再抗告。
                                    書記官  鄭信昱
中    華    民    國    98    年    5     月    25    日


司法院資訊處製作；財團法人民間司法改革基金會備份。
